# 请教关于同一控制下合并验资问题？

提问人：xujiean 时间：2012-08-12 19:09:38
资料背景：双方为同一股东控制的公司，以股份换股份方式吸收合并，合并方（内资有限责任公司，股东为自然人甲和自然人乙，实收资本 1000 万，未分配利润-60万），被合并方（内资有限责任公司，股东同为自然人甲和自然人乙，实收资本 100 万，未分配利润-180 万），第一次做吸收合并验资想请教几个问题： 1 、被合并方所有者权益为负数可以进行吸收合并吗？不能的话应怎样处理？
2 、可以进行合并的话，合并吸收合并新增的注册资本是 100 万吗？未分配利润-180万元应如何处理呢？ 3 、做这类合并验资的依据是什么？

回答人：chenyiwei
回复 xujiean 的帖子
企业合并及其验资的规定包括：《公司法》关于公司合并的规定、《公司登记管理条例》、《公司注册资本登记管理规定》、《关于做好公司合并分立登记支持企业兼并重组的意见》（工商企字[2011]226号）等。
根据工商企字[2011]226号： (五)支持公司自主约定注册资本数额。因合并而存续或者新设的公司，其注册资本、实收资本数额由合并协议约定，但不得高于合并前各公司的注册资本之和、实收资本之和。合并各方之间存在投资关系的，计算合并前各公司的注册资本之和、实收资本之和时，应当扣除投资所对应的注册资本、实收资本数额。 因分立而存续或者新设的公司，其注册资本、实收资本数额由分立决议或者决定约定，但分立后公司注册资本之和、实收资本之和不得高于分立前公司的注册资本、实收资本。
(六)支持公司自主约定股东出资份额。因合并、分立而存续或者新设的公司，其股东(发起人)的出资比例、认缴或者实缴的出资额，由合并协议、分立决议或者决定约定。法律、行政法规或者国务院决定规定公司合并、分立涉及出资比例、认缴或者实缴的出资额必须报经批准的，应当经过批准。 合并、分立前注册资本未足额缴纳的公司，合并、分立后存续或者新设公司的注册资本应当根据合并协议、分立决议或者决定的约定，按照合并、分立前规定的出资期限缴足。
但是，相关法律法规对于被合并方净资产小于新增注册资本情况下能否合并、是否需要用货币补足差额部分等可能并无统一规定，建议咨询存续企业的主管工商登记机关。

回答人：chenyiwei
回复 mikezhan 的帖子
1 、根据上述规定，存续企业需新增注册资本的金额可由各方协商确定，但最多不超过被合并企业原有的注册资本金额（ 100 万元）。被合并方账面净资产小于新增实收资本的差额应冲减存续企业的资本公积。资本公积不足冲减的，则继续冲减留存收益。
2 、验资的依据仍然主要是《中国注册会计师审计准则第 1602 号——验资》及其指南。其中对因合并、分立等原因变更注册资本和实收资本的审验程序有规定。验资报告格式在本版面上以前有发过，可以参考一下。